【裁判字號】    95,易,284
【裁判日期】    950905
【裁判案由】    賭博
【裁判全文】
臺灣彰化地方法院刑事判決               95年度易字第284號
公  訴  人  臺灣彰化地方法院檢察署檢察官
被      告  乙○○
            甲○○
上列被告等因賭博案件，經檢察官聲請簡易判決處刑（九十五年
度偵字第一三九一號），本院改依通常程序審理判決如下：
    主  文
乙○○、甲○○在公共場所賭博財物，乙○○處罰金肆仟元（新
臺幣壹萬貳仟元），甲○○處罰金仟元（新臺幣玖仟元），如
易服勞役，均以新臺幣壹仟元折算壹日。
扣案之象棋壹組、骰子參粒及賭資新臺幣伍佰拾元，均沒收。
    事  實
一、乙○○、甲○○與丁○○、陳錫卿、丙○○（後三人業經本
    院另以九十五年度簡字第一三五號簡易判決審結）共五人，
    於民國九十五年一月二十三日晚上八時四十五分許，在彰化
    縣鹿港鎮洛津里洛津公園內百姓公廟廣場之公共場所，以「
    象棋」及「骰子」為賭博工具，其賭博方式為每人拿特定數
    量之象棋，排出一定序列者為胡牌，「自摸」而胡牌者可向
    所有輸家收取新臺幣（下同）二十元，「放槍」而胡牌者，
    則由該輸家給付贏家十元。嗣在賭博進行中為警當場查獲，
    並扣得賭檯上之賭資五百三十元、賭博工具象棋一組及骰子
    三粒。
二、案經彰化縣警察局鹿港分局報告臺灣彰化地方法院檢察署檢
    察官偵查聲請簡易判決處刑。
    理  由
一、訊據被告乙○○、甲○○二人均矢口否認有何前開賭博犯行
    ，被告乙○○辯稱：伊僅係在賭博現場旁邊喝酒，喝到醉茫
    茫，並未參與賭博云云；被告甲○○辯稱：伊僅係坐在賭檯
    旁邊，並未參與賭博云云。惟查：上揭事實業據同案被告丁○○、丙○○二人於警訊時供承確係渠五人在場以俗稱「象
    棋麻將」之方式賭博在卷，又同案被告丁○○、陳錫卿、丙○○三人其後亦均於本院準備程序時認罪而坦承不諱，並經
    本院以簡易判決審結在案，且據證人即現場查獲之警員張益
    文於本院審理時到庭結證稱：「（審判長問：本件有多少員
    警到場查察賭博犯行？）我、蔡宗仁、及所長董耀濱三人。
    」、「（審判長問：當時何人先下車抵達賭博現場？）我們
    到達後，發現被告有賭博行為，由我先抵達現場，蔡宗仁在
    我後面拿照相機蒐證，所長董耀濱是在最後面。」、「（審
    判長問：你當場所目擊情形為何？）我們到達後，擔心被告
    破壞現場，我就要現場人保持現狀，賭桌上的東西不要動，
    坐在賭桌旁邊的人要求他們保持坐在原位，後來他們發現我
    們是警察取締後，就有人推亂牌桌上的象棋。」、「（審判
    長問：你剛抵達現場時，看到被告乙○○、被告甲○○有無
    坐在賭桌旁？）有，現場賭桌旁坐著五人，其中包含被告乙○○、甲○○二人。」、「（審判長問：被告乙○○辯稱他
    在旁邊睡覺，有無這種情形？）沒有，我沒有看到這種情形
    。」、「（審判長問：是否你下車後，所看到的情形為本件
    被告五人均坐在牌桌旁？）是的，我下車後當視線可以看到
    賭桌時，看到本件被告五人均坐在賭桌旁。」等情，以及另
    位現場查獲之警員蔡宗仁於本院審理時到庭結證稱：「（審
    判長問：本件你所目擊查獲情形為何？）我和所長、張益文
    開車巡邏，經過現場看到許多人圍在現場，我們三人下車、
    張益文在前，我在後面拿照相機，所長停車，沒有馬上跟上
    ，當我到現場時，已經看到桌上有象棋、賭資、張益文已經
    喝令被告等均不要動，我看到有五人均坐在賭桌旁，這五人
    有包含在庭的被告乙○○、甲○○二人。」、「（審判長問
    ：你查獲當時有無看到乙○○有睡覺的情形？）我看到乙○○時，他是坐在賭桌旁。」等情，均甚為明確，此外，復有
    拍攝賭桌及其上賭資、賭具等內容之現場相片二張、現場簡
    圖一紙附卷，以及賭檯上之賭資五百三十元、賭博工具象棋
    一組及骰子三粒扣案可資佐證。被告乙○○、甲○○二人空
    言徒以前情置辯，核與前開客觀事證不符，要屬飾卸諉責之
    詞，殊無足採，本件事證明確，渠二人前揭罪行，均堪以認
    定，應予依法論科。
二、按行為後法律有變更者，適用行為時之法律。但行為後之法
    律有利於行為人者，適用最有利於行為人之法律，刑法第二
    條第一項定有明文。次按新舊法比較適用時，固應就罪刑有
    關之共犯、未遂犯、想像競合犯、牽連犯、連續犯、結合犯
    ，以及累犯加重、自首減輕暨其他法定加減原因（如身分加
    減）與加減例等一切情形，綜其全部罪刑之結果而為比較（
    最高法院九十五年刑事庭第八次會議決議第一項第四點參照
    ）。惟若性質上有所差異而無法併存比較輕重者，自無從列
    入整體比較之範疇，例如「易刑處分」係「罪名刑期」宣告
    後之執行問題，「易刑處分」與「罪名刑期」間之性質顯然
    有別，難以同時併存比較輕重，此從前開最高法院刑事庭會
    議決議內容所示應同時併存之比較項目，並未包括「易刑處
    分」，益見其明。是此種情形即應分別各自比較其輕重，不
    生新舊法割裂適用問題，先此敘明。
三、查刑法第二百六十六條第一項前段之賭博罪，法定刑為處銀
    元一千元以下罰金，依修正後刑法施行法增訂第一條之一：
    「中華民國九十四年一月七日刑法修正施行後，刑法分則編
    所定罰金之貨幣單位為新臺幣。九十四年一月七日刑法修正
    時，刑法分則編未修正之條文定有罰金者，自九十四年一月
    七日刑法修正施行後，就其所定數額提高為三十倍。但七十
    二年六月二十六日至九十四年一月七日新增或修正之條文，
    就其所定數額提高為三倍」及刑法第三十三條第五款修正為
    ：「主刑之種類如下：五、罰金：新臺幣一千元以上，以百
    元計算之」等規定觀之，依修正後之法律，上開罪名所得科
    處之罰金刑最高為新臺幣三萬元、最低為新臺幣一千元，然
    依被告行為時之刑罰法律，即罰金罰鍰提高標準條例第一條
    前段規定之提高倍數十倍及修正前刑法第三十三條第五款規
    定之罰金最低額一元計算，則前揭罪名所得科處之罰金最高
    為銀元一萬元，最低額為銀元十元，若換算為新臺幣，最高
    額雖與新法同為新臺幣三萬元，然最低額僅為新臺幣三十元
    。因此，比較上述修正前、後之刑罰法律，自以被告行為時
    關於科處罰金刑之法律較有利於被告，自應適用刑法修正前
    之規定。
四、又查本件被告二人行為時，刑法第四十二條第二項前段規定
    ：「易服勞役以一元以上三元以下折算一日。」而上揭易服
    勞役折算標準，業據修正前罰金罰鍰提高標準條例第二條前
    段規定，就其原定數額提高為一百倍折算一日，則本件被告
    二人行為時之易服勞役折算標準，應以銀元一百元至三百元
    折算一日，即新臺幣三百元至九百元折算一日。惟九十五年
    七月一日修正公布施行之刑法第四十二條第三項前段規定：
    「易服勞役以新臺幣一仟元、二仟元或三仟元折算一日。」
    比較修正前後之易服勞役折算標準，以修正後之規定，較有
    利於被告二人，自應依刑法第二條第一項後段規定，適用修
    正後之刑法第四十二條第三項前段規定，定其折算標準。
五、核被告乙○○、甲○○二人所為，均係犯刑法第二百六十六
    條第一項前段之普通賭博罪。爰審酌被告二人之品行、智識
    程度，犯罪之動機、目的、手段、方法，並參酌渠等犯後猶
    藉詞狡飾，未見絲毫悔悟之心等情暨其他一切情狀，分別量
    處如主文所示之刑，並均依修正後之刑法第四十二條第三項
    前段諭知易服勞役之折算標準，以資懲儆。扣案之賭檯上賭
    資五百三十元、賭博工具象棋一組及骰子三粒，應依刑法第
    二百六十六條第二項之規定，併予宣告沒收之。
據上論斷，應依刑事訴訟法第二百九十九條第一項前段，刑法第
二條第一項、第二百六十六條第一項前段、第二項、第四十二條
第三項前段，修正前罰金罰鍰提高標準條例第一條前段，現行法
規所定貨幣單位折算新臺幣條例第二條，判決如主文。
本案經檢察官姚玎霖到庭執行職務。
中    華    民    國    95    年    9    月     5     日
                  臺灣彰化地方法院刑事第一庭
                      審判長法官  李  進  清
                      法      官  王  昌  鑫
                      法      官  紀  佳  良
以上正本證明與原本無異。
如不服本判決，應於判決送達後10日內向本院提出上訴狀 (須附
繕本)。
中    華    民    國    95    年    9     月    6     日
                      書  記  官  張  木  松
附錄論罪科刑法條：
中華民國刑法第266條第1項前段、第2項
（普通賭博罪與沒收物）
在公共場所或公眾得出入之場所賭博財物者，處 1 千元以下罰金
。但以供人暫時娛樂之物為賭者，不在此限。
當場賭博之器具與在賭檯或兌換籌碼處之財物，不問屬於犯人與
否，沒收之。


司法院資訊處製作；財團法人民間司法改革基金會備份。
